【裁判字號】    97,易,1178
【裁判日期】    971111
【裁判案由】    傷害
【裁判全文】
臺灣臺南地方法院刑事判決              97年度易字第1178號
公  訴  人  臺灣臺南地方法院檢察署檢察官
被      告  乙○○
                    之2
上列被告因傷害案件，經檢察官提起公訴（97年度偵字第6407號
），本院判決如下：
    主  文
乙○○傷害人之身體，處拘役參拾日，如易科罰金，以新臺幣壹
仟元折算壹日；又傷害人之身體，處拘役貳拾日，如易科罰金，
以新臺幣壹仟元折算壹日。應執行拘役肆拾日，如易科罰金，以
新臺幣壹仟元折算壹日。
    事  實
一、乙○○於民國97年3月26日上午11時30分許，在臺南市東區
    精忠三村528號前，因細故與丙○○、丁○○○發生口角，
    乙○○竟基於傷害他人身體之犯意，持路旁撿拾之磚塊（未
    扣案）毆打丙○○之頭部，丁○○○見狀乃向前阻止，乙○○另基於傷害他人身體之犯意，以腳踹丁○○○之腹部，致
    丙○○受有頭皮撕裂傷長2.5公分、右眼結膜下出血、右腳
    擦傷之傷害，及丁○○○受有腹壁瘀傷之傷害。
二、案經丙○○、丁○○○訴由臺南市警察局第一分局報告臺灣
    臺南地方法院檢察署檢察官偵查後起訴。
    理  由
壹、證據能力方面：
    公訴人所提出之證據資料及方法、被告所提出之證據資料及
    方法、本院依職權調查取得之證據，業經本院於97年10月28
    日公開審理之始，當庭宣示具有證據能力並載明於審判筆錄
    （見院卷頁69）。
貳、實體方面：
一、訊據被告乙○○對於伊有用腳踹告訴人丁○○○之腹部，且
    告訴人丙○○受有頭皮撕裂傷長2.5公分、右眼結膜下出血
    、右腳擦傷之傷害，及告訴人丁○○○受有腹壁瘀傷之傷害
    等事實均不爭執，惟辯稱：係告訴人丁○○○抱住伊，由告
    訴人丙○○持螺絲起子攻擊伊，告訴人二人並將伊推到廢棄
    的玻璃堆中，伊才用腳踹丙○○及丁○○○，伊係基於自衛
    ，且沒有持任何物品毆打丙○○云云。經查：
  (一)被告於上開時、地有用腳踹告訴人丁○○○之腹部，致告訴
    人丁○○○受有腹壁瘀傷之傷害之事實，業據被告供述在卷
    ，核與告訴人丁○○○於警詢及檢察事務官調查時所為之指
    訴相符（見警卷第4-6頁，核交字卷第3-4頁），並有財團法
    人台灣基督長老教會新樓醫院診斷證明書（見警卷第14頁）
    及該院97年9月22日新樓歷字第0974162號函1份（見本院卷
    第43頁）、告訴人丁○○○受傷照片2幀（見警卷第24頁）
    在卷可稽，故被告有以腳踹之方式致告訴人丁○○○受傷之
    事實，堪認為真正。
  (二)被告對於告訴人丙○○有因其致受傷之事實固不爭執，惟辯
    稱其係用腳踹，並未持任何物品毆打告訴人丙○○云云，然
    被告於上開時、地有持磚塊毆打丙○○之頭部，致丙○○受
    有頭皮撕裂傷長2.5公分、右眼結膜下出血、右腳擦傷之傷
    害之事實，業據告訴人丙○○於警詢及檢察事務官調查時指
    訴綦詳（見警卷第7-9頁，核交字卷第4-5頁），核與同案告
    訴人丁○○○於警詢及檢察事務官調查時所為之指訴相符，
    並有國立成功大學醫學院附設醫院（下稱成大醫院）診斷證
    明書1份（見警卷第13頁）及告訴人丙○○受傷照片1幀（見
    警卷第25頁上方）在卷可稽，又告訴人丙○○於受傷後隨即
    搭乘救護車前往成大醫院急診，於就診當時就向醫師表示其
    『遭人以石塊擊打』，此有成大醫院97年9月22日成附醫急
    診字第0970016309號函附告訴人丙○○之診療資料摘要表記
    載「病患（即告訴人丙○○）於97年3月26日12時15分由消
    防局救護車送抵本院急診。由救護紀錄表及本院急診檢傷之
    護理評估表顯示患者主訴為遭人以石塊擊打。．．．」等語
    ，及所附急診病歷、會診單、診斷證明書、急診護理評估表
    等資料在卷可稽（見本院卷第44-49頁），再依告訴人丙○○所受「頭皮撕裂傷長2.5公分」之傷勢，亦非用腳踹所可
    能造成，是以告訴人丙○○之指訴應堪採信，被告辯稱其係
    用腳踹告訴人丙○○云云，顯係避重就輕，自不足採。本件
    被告有持磚塊毆打丙○○之頭部，致丙○○受傷之事實，堪
    認為真正。
  (三)按正當防衛必須對於現在不法之侵害始得為之，侵害業已過
    去，即無正當防衛可言。至彼此互毆，又必以一方初無傷人
    之行為，因排除對方不法之侵害而加以還擊，始得以正當防
    衛論。故侵害已過去後之報復行為，與無從分別何方為不法
    侵害之互毆行為，均不得主張防衛權，最高法院30年上字第
    1040號判例可資參照。換言之，正當防衛必須對於現在不法
    之侵害始得為之，侵害業已過去，或無從分別何方為不法侵
    害之互毆行為，均不得主張防衛權，而衡之一般社會經驗法
    則，互毆係屬多數動作構成單純一罪而互為攻擊之傷害行為
    ，縱令一方先行出手，而還擊之一方在客觀上苟非單純對於
    現在不法之侵害為必要排除之反擊行為，因其本即有傷害之
    犯意存在，則對其互為攻擊之還手反擊行為，自無主張防衛
    權之餘地。查被告與告訴人丙○○、丁○○○於警詢及檢察
    事務官調查時對於事故發生時究係何方先動手乙節，均各說
    各話，縱依被告所辯係告訴人丁○○○抱住伊，由告訴人丙○○持螺絲起子攻擊伊，告訴人二人並將伊推到廢棄的玻璃
    堆中，伊才用腳踹丙○○及丁○○○，伊亦有受傷等語，並
    提出永康榮民醫院診斷證明書1份、照片為證（附於本院卷3
    5-37頁），然在告訴人二人將被告推到廢棄的玻璃堆中後，
    告訴人丙○○即已終結對被告之攻擊行為，告訴人丁○○○
    亦未再抱住被告，是被告已無防衛告訴人二人之必要，足認
    被告持磚塊毆打丙○○之頭部，及以腳踹丁○○○之腹部，
    均非單純格擋排除對方攻擊之必要防衛動作，而係出手為攻
    擊、傷害對方，分別造成告訴人丙○○、丁○○○受有如事
    實欄所示傷害，被告有2次傷害之犯意甚明，依上開說明，
    被告自不能主張係正當防衛。至於被告另提出照片欲證明其
    家裡物品有被偷竊，電線有被剝皮云云（附於本院卷37頁）
    ，然其自承其所提出之照片無標示日期者都是案發後拍的，
    至於有標示日期者則距案發日期約4個月，是以均無法證明
    被告於案發時係本於防衛自己之權益所為之行為，自難援引
    正當防衛之規定以解其刑責。
  (四)綜此，被告2次傷害犯行明確，堪以認定，應依法論科。
二、核被告傷害告訴人丙○○及丁○○○之身體，所為均係犯刑
    法第277條第1項之傷害罪。又被告所為上開二次傷害犯行，
    犯意個別，行為互殊，應分論併罰。爰審酌被告僅因細故即
    為上開2次攻擊行為，造成告訴人丙○○、丁○○○受傷，
    被告自己身上亦有多處傷口，被告之犯罪動機、目的、傷害
    告訴人之手段、致告訴人受傷之傷害程度，且犯後否認犯行
    ，態度不佳，未與告訴人達成和解等一切情狀，量處如主文
    所示之刑，及定應執行刑，並分別諭知如易科罰金之折算標
    準，以示懲儆。
據上論斷，應依刑事訴訟法第299條第1項前段，刑法第277條第1
項、第41條第1項前段、第51條第6款，刑法施行法第1條之1，判
決如主文。
本案經檢察官甲○○到庭執行職務
中    華    民    國    97    年    11    月    11   日
                  刑事第二庭    法  官  黃瑪玲
以上正本證明與原本無異
如不服本判決應於收受本判後10日內向本院提出上訴書狀，並應
敘述具體理由。如未敘述上訴理由者，應於上訴期間屆滿後20日
內向本院補提理由書狀（均須按他造當事人之人數附繕本）「切
勿逕送上級法院」。
                                書記官  黃玉秀
中    華    民    國    97    年    11    月    11   日
附錄法條
中華民國刑法第277條
(普通傷害罪)
傷害人之身體或健康者，處 3 年以下有期徒刑、拘役或 1 千元
以下罰金。
犯前項之罪因而致人於死者，處無期徒刑或 7 年以上有期徒刑；
致重傷者，處 3 年以上 10 年以下有期徒刑。


司法院資訊處製作；財團法人民間司法改革基金會備份。
